【裁判字號】    89,易,1312
【裁判日期】    891027
【裁判案由】    賭博
【裁判全文】
臺灣屏東地方法院刑事判決                        八十九年度易字第一三一二號
    公  訴  人  臺灣屏東地方法院檢察署檢察官
    被      告  丁○○
                甲○○
                乙○○
                丙○○
右列被告因賭博案件，經檢察官聲請以簡易判決處刑（八十九年度偵字第四○七八號
），本院認不宜以簡易判決處刑，改依通常程序審理判決如左：
    主  文
丁○○、甲○○、乙○○、丙○○均無罪。
    理  由
一、本件雖經檢察官聲請以簡易判決處刑，惟本院認有刑事訴訟法第四百五十一條之
    一第四項但書之情形，爰適用通常程序審判，合先敘明。
二、公訴意旨略以：被告丁○○於民國八十九年七月十日二十三時三十分許，以幫助
    賭博之犯意，提供磁碗一個及所經營位於屏東縣屏東市○○路四○一號「賢龍山
    產店」之公眾得出入之場所為賭博場所，予被告甲○○、乙○○、丙○○等三人
    ，以骰子為賭具、以俗稱「四八仔」之賭法來比點數大小為輸贏，每次點數最小
    者即輸新台幣（下同）一百元，以此方式賭博財物。嗣於同年月十一日凌晨一時
    二十分許，為警當場查獲，並扣得骰子五粒、磁碗一個及賭資六百元，因認被告
    丁○○涉有刑法第二百六十六條第一項前段之幫助賭博罪嫌，被告甲○○、乙○○、丙○○等三人涉有刑法第二百六十六條第一項前段之賭博罪嫌。
三、按犯罪事實應依證據認定之，無證據不得推定其犯罪事實，又不能證明被告犯罪
    者，應諭知無罪之判決，刑事訴訟法第一百五十四條、第三百零一條第一項分別
    定有明文。再認定不利於被告之事實，須依積極證據，苟積極證據不足為不利於
    被告之認定時，即應為有利於被告之認定，更不必有何有利之證據，此有最高法
    院三十年上字第八一六號判例足資參照。另刑法第二百六十六條第一項所謂「賭
    博財物」，係指以偶然之事實決定勝負，以爭取財物輸贏之行為；但如以供人暫
    時娛樂之物為賭，因一般屬於經濟價值微小，於社會經濟秩序無害，例如以飲食
    為賭，其目的尚非在爭取財物輸贏，即無苛以刑罰處罰之必要，此亦有刑法第二
    百六十六條第一項但書之明文規定可據，核先敘明。
四、訊據被告丁○○、甲○○、乙○○、丙○○等人均堅詞否認涉有賭博犯行，一致
    辯稱：不是賭博，六百元是要付燒酒雞的錢等語。經查，被告甲○○、乙○○、
    丙○○等三人確係於八十九年七月十日二十三時三十分許，至被告丁○○所經營
    位於屏東縣屏東市○○路四○一號「賢龍山產店」，吃燒酒雞一桌六百元，被告
    甲○○、乙○○、丙○○等三人原來是要爭著付錢，後來就決定用擲骰子方式決
    定付錢之事實，業據被告丁○○於本院審理時供述明確。惟被告甲○○、乙○○
    、丙○○等三人原係用擲骰子之方式以輸者「喝酒」作為娛樂之事實，亦據證人
    戊○○即同與被告等人聚餐之人到庭供證屬實，後因欲爭先支付「燒酒雞」餐費
    ，故決定以擲骰子方式籌足六百元支付餐費，適遇警員至現場，即將餐桌上原由
    被告甲○○所置放之六百元誤為賭資、併同骰子五粒、磁碗一個等物扣案偵辦。
    本院衡以我國人民常有爭相支付餐費、名為美德實為陋俗之舉，故被告甲○○等
    三人所辯不是賭博等語即與常情不相違背而堪採信。再參以被告甲○○等三人原
    係舊識好友，如意在賭博儘可相約在自宅博奕痛快，實無理由於餐飲中再作賭博
    之爭以決定財物輸贏，故被告等人辯稱：骰子原係用以決定輸者「喝酒」作為娛
    樂之事實，亦無違常情，是本院認為被告甲○○等三人雖有在公眾得出入之場所
    擲骰子之行為，惟本意尚非在賭博財物，應認係符合刑法第二百六十六條第一項
    但書所定之行為較符社會常理，參諸國人陋俗欲爭相支付餐費等情，應尚無苛責
    以刑罰之必要。另被告丁○○亦僅係基於因應顧客之要求而出借磁碗，衡其本意
    亦尚非係意在幫助賭博。此外，復查無積極證據足資證明被告丁○○、甲○○、
    乙○○、丙○○等人確有公訴人所指之犯行，揆諸前揭法條規定與判例意旨，爰
    為被告等人均為無罪判決之諭知。
據上論斷，應依刑事訴訟法第四百五十二條、第三百零一條第一項，判決如主文。
本案經檢察官呂乾坤到庭執行職務。
中      華      民      國      八十九      年    十    月    二十七    日
                                      臺灣屏東地方法院刑事第二庭
                                          法  官  柯盛益
右正本證明與原本無異。
對於本判決如有不服應於收受送達後十日內向本院提出上訴書狀上訴於台灣高等法院
高雄分院並按他造當事人之人數附具繕本。
                                          書記官  張福山
中      華      民      國      八十九      年    十    月    二十七    日


司法院資訊處製作；財團法人民間司法改革基金會備份。
